臺灣高等法院刑事判決
                                    111年度上訴字第954號
上  訴  人  臺灣新竹地方檢察署檢察官
被      告  張皓閔

上列上訴人因被告詐欺等案件，不服臺灣新竹地方法院110年度
金訴字第250號，中華民國111年1月17日第一審判決（起訴案號
：臺灣新竹地方檢察署110年度偵字第7678號），提起上訴，本
院判決如下：
    主  文
原判決撤銷，發回臺灣新竹地方法院。
    理  由
一、原判決意旨略以：本件檢察官起訴被告張皓閔以新臺幣（下
    同）1萬元代價，向暱稱「An An An」不詳之人出租交付其
    設於華南商業銀行帳戶之存摺、提款卡及密碼後，受邀擔任
    取款車手，與「An An An」及所屬集團之其他成員共同基於
    意圖為自己不法所有而以上共同詐欺取財及掩飾、隱匿特定
    犯罪得去向之洗錢犯意聯絡，由不詳成員於附表所示時間，
    以附表所示手法詐騙李柏達、黃妤婷、蔡茜妤，致其等均陷
    於錯誤，分別於附表所示時、地，匯款各該金額至被告所提
    供之上開帳戶後，再由被告於民國109年6月18日上午9時24
    分許，提領116萬元轉交予「An An An」，因而獲得3萬元報
    酬。查上述起訴事實，與本院110年度上訴字第2548號（下
    稱前案）確定判決所審理之事實，除被害人不同外，被告所
    交付之帳戶、交付之對象、報酬、提領贓款時間、地點均相
    同。就洗錢部分，被告僅有一次提領行為，既經前案判決確
    定，檢察官再就此部分提起公訴，為重複起訴。就加重詐欺
    部分，被告僅係提供帳戶予「An An An」使用，並未實際參
    與詐騙被害人，對於真正從事詐騙犯行之成員究係針對何位
    特定被害人、犯罪之具體時間及地點、如何施用詐術、致何
    位特定被害人陷於錯誤而交付財物等具體特定犯行，一無所
    悉，卷內亦無積極證據證明此點。本件及前案雖有多位被害
    人，然被告之主觀認知，僅係依指示提領一次現金116萬元
    ，交予其他成員，因而獲取3萬元報酬，對於詐欺集團成員
    如何詐騙、詐騙多少被害人，均一無所知，本件起訴事實與
    前案所審理之事實，從形式上觀察，認係出於一相同之犯意
    （並非分別起意），而侵害數人之財產法益，為想像競合犯
    ，應依刑法第55條前段規定，從一重處斷。故檢察官起訴此
    部分犯嫌，與前案確定判決為想像競合犯之同一案件，亦屬
    重複起訴。爰不經言詞辯論，就本件檢察官所提公訴，逕為
    免訴判決等語。
二、上訴意旨略以：被告依指示提領贓款後，將領得款項轉交予
    其他成員，應屬參與分擔詐欺取財構成要件之行為，為詐欺
    取財罪之正犯。原判決認被告僅有提供帳戶，卷內並無證據
    證明構成詐欺等語，已有誤會。又詐欺罪係侵害個人財產法
    益之犯罪，其罪數之計算，應以被害人數、被害次數之多寡
    定之。被告縱僅有一次提領行為，惟既係共同正犯，應以被
    害人數定其罪數，並採數罪併罰。本件與前案確定判決之被
    害人並不相同，非前案既判力所及範圍，原判決諭知免訴，
    容有違誤等語。
三、按刑法處罰之加重詐欺取財罪係侵害個人財產法益之犯罪，
    其罪數計算，依一般社會通念，應以被害人數、被害次數之
    多寡，決定其犯罪之罪數。又共同實行犯罪行為之人，在合
    同意思範圍以內，各自分擔犯罪行為之一部，相互利用他人
    之行為，以達其犯罪之目的者，即應對於全部所發生之結果
    ，共同負責。行為人所屬之詐欺集團成員，分別為數次之詐
    欺行為，侵害不同被害人之財產法益，犯意各別，行為互殊
    ，即使行為人於其分工而提領款項或有包括多數人遭詐騙之
    款項，仍應以被害人之人數論其罪數，應予分論併罰（最高
    法院110年度台上字第4409號判決意旨參照）。又洗錢防制
    法透過防制洗錢行為，促進金流透明，得以查緝財產犯罪被
    害人遭騙金錢之流向，而兼及個人財產法益之保護，故洗錢
    防制法第14條第1項洗錢罪之罪數計算，亦應以被害人人數
    為斷（最高法院110年度台上字第1812號判決意旨參照）。
四、經核本案被告被訴之犯罪行為，包括出租帳戶供「An An An
    」所屬之詐欺集團使用，復與該詐欺集團成員，基於三人以
    上共同犯詐欺取財罪及掩飾隱匿特定犯罪所得去向之洗錢罪
    犯意聯絡，分別由詐欺集團成員對被害人黃妤婷、蔡茜妤、
    李柏達施用詐術，使之陷於錯誤，將款項匯入被告帳戶後，
    再由被告於109年6月18日臨櫃提領116萬元交予「An An An
    」。檢察官因而起訴被告涉犯刑法第339條之4第1項第2款之
    三人以上共同犯詐欺取財罪、洗錢防制法第2條、第14條第1
    項之一般洗錢罪，應從一重之加重詐欺取財罪處斷，並就被
    告所犯3次三人以上共同詐欺取財犯行，予以分論併罰。是
    以公訴意旨所指加重詐欺之犯罪事實，與前案即本院110年
    上訴字第2548號判決被告之加重詐欺犯行（被害人林韋廷、
    王嘉銘、邱健豪），行為時間截然可分，所侵害之財產權主
    體亦不相同，形式上顯非同一。又洗錢防制法之立法目的，
    兼及個人財產法益之保護，已如前述，原審先於準備程序中
    ，在被告並未到場之情形下，詢問檢察官關於洗錢部分是否
    重複起訴，經檢察官表示「刪除洗錢部分，留三人以上共犯
    詐欺」等語在卷（見原審卷第45頁）。嗣於檢察官未在場之
    情形下，誤以檢察官之起訴書為「聲請簡易判決處刑書」，
    並在被告表示「我承認犯罪」後，詢問被告「若你承認犯普
    通詐欺罪，則本案改以簡易判決處刑，有何意見？」，經被
    告答稱「同意」（見原審卷第49頁）。此後未再確認起訴事
    實及罪名，逕就起訴書所載之犯罪事實，拆分認定被告被訴
    之洗錢行為單一，應與前案判決事實同一；加重詐欺犯罪，
    則欠缺證據證明被告得以知悉詐欺集團行騙個別被害人之犯
    罪事實，直言被告「必然一無所悉」，卻又以「從形式上觀
    察當應認定其犯行係出於一相同之犯意（並分非別起意）」
    ，引用檢察官另案（110年度偵字第11398號，被害人游武峻
    ）之移送併辦理由，指為避免重複評價而應論以想像競合犯
    一罪，並在全未敘明本案係與前案3罪中之何罪出於相同犯
    意之情形下，空泛指稱與前案具有想像競合犯之裁判上一罪
    關係，應諭知免訴。核其論理矛盾且程序有誤，顯有未洽。
五、檢察官提起上訴，指摘原判決不當，為有理由，自應將原判
    決撤銷之，發回原審另為適法之處理，並不經言詞辯論為之
    。
依刑事訴訟法第369條第1項但書、第372條，判決如主文。
中　　華　　民　　國　　111 　年　　3 　　月　　24　　日
              　　刑事第六庭    審判長法　官  劉方慈
                                      法　官  許曉微
                                      法　官  朱嘉川
以上正本證明與原本無異。
如不服本判決，應於收受送達後20日內向本院提出上訴書狀，其
未敘述上訴之理由者並得於提起上訴後20日內向本院補提理由書
（均須按他造當事人之人數附繕本）「切勿逕送上級法院」。
                                      書記官  尤朝松
中　　華　　民　　國　　111 　年　　3 　　月　　24　　日
附表：
編號 被害人 詐騙手法 匯款時、地 金額 1 李柏達 詐欺集團不詳成員於109年6月16日以交友軟體及通訊軟體LINE向李柏達訛稱：有個網路投資平台FBS可投資賺錢云云。 109年6月17日下午5時51分許/不詳地點 3萬元 2 黃妤婷 詐欺集團不詳成員於109年5月18日以交友軟體結識黃妤婷，並自109年6月11日起，以通訊軟體LINE向黃妤婷訛稱：有個平台叫MG金融投資，可投資虛擬貨幣賺錢云云。 109年6月17日下午10時33分許/新北市○○區住處 6,000元 3 蔡茜妤 詐欺集團不詳成員於109年6月18日上午2時30分許，以社交軟體Instagram及Wechat向蔡茜妤訛稱：投資2,000元可獲得利潤150%云云。 109年6月18日上午4時5分許/臺中市○○區住處 2,000元